【裁判字號】    98,交抗,244
【裁判日期】    981008
【裁判案由】    聲明異議
【裁判全文】
臺灣高等法院臺南分院交通事件裁定     98年度交抗字第244號
抗  告  人
即 異 議 人  甲○○
上列抗告人因違反道路交通管理處罰條例案件，不服臺灣臺南地
方法院中華民國九十八年九月七日所為裁定（九十八年度交聲字
第九二一號），提起抗告，本院裁定如下：
    主  文
抗告駁回。
    理  由
一、抗告意旨略以：抗告人之妻子施淑霞於本次車禍因出血過多
    導致腦部缺氧達十分鐘，影響四肢及語言活動，生活至今無
    法自理，每日需由抗告人載到醫院做復健，且抗告人需承擔
    家中經濟開銷及貸款，抗告人為自營商，因尚未達雇用他人
    之營運規模，故須親自送貨給客人及和客人接洽，出入都是
    開車往來，因此抗告人必須持有駕照。參諸大法官會議解釋
    之意旨，亦認吊銷駕駛執照，且終身不得考照之處罰規定，
    並非妥適，原裁定內容應有違反該解釋意旨之情形，因此抗
    告人認為原處分機關應以公平客觀之立場，審酌是否手段必
    要及限制妥當性，及憲法比例原則。原處分機關處以永久吊
    銷駕駛執照之如此嚴厲處分，造成抗告人一家陷入困境，抗
    告人不服乃聲明異議、復遭駁回，遂再提起本件抗告，請求
    撒銷原處分云云。
二、原處分意旨略以：受處分人即異議人甲○○於民國九十七年
    一月二十一日二十一時八分許，駕駛車牌號碼2937－GK號自
    用小客車搭載配偶施淑霞、女兒陳子濰、陳子聿，行經臺南
    縣麻豆鎮縣二十四點四公里處時，因自原車道右側
    超越前車欲再向左變換車道時，失控撞擊路旁電線桿肇事，
    致異議人本人受有左側肱骨開放性骨折、左胸挫傷等傷害、
    配偶施淑霞受有左側肋骨骨折併血胸、脾臟破裂、肝臟撕裂
    傷、骨盆骨折等傷害、女兒陳子聿受有頭部撞傷及顱內出血
    等傷害，嗣經臺南縣警察局麻豆分局警員據報到場處理並將
    其等送醫急救，惟陳子聿於九十七年一月二十三日十六時六
    分許仍不治身亡。另於九十七年一月二十一日二十二時三十
    分許，經警委託麻豆新樓醫院對異議人進行抽血檢驗，測得
    其血液中所含之酒精濃度為130MG/DL（換算吐氣中所含酒精
    濃度為0.65MG/L），因超過規定標準經警予以製單舉發，嗣
    經交通部公路總局嘉義區監理所麻豆監理站以異議人酒精濃
    度超過規定標準，駕駛汽車致人死亡之違規事證明確，依道
    路交通管理處罰條例第三十五條第一項第一款、第六十七條
    第一項、第二十四條第一項第二款（原處分漏載第二十四條
    第一項第二款）及違反道路交通管理事件統一裁罰基準表之
    規定，裁處異議人罰鍰新臺幣（下同）四萬九千五百元，吊
    銷駕駛執照，永久禁考，並施以道安講習等語。
三、抗告人於原審聲明異議意旨略以：異議人對於己身所犯錯誤
    而應得之處分，異議人不敢也不應有其他異議，惟異議人之
    妻子施淑霞於本次車禍，因內出血過多導致腦部缺氧達十分
    鐘，影響四肢及語言活動，生活至今無法自理，每日需由異
    議人載到醫院做復健，且異議人需承擔家中經濟開銷及貸款
    ，異議人為自營商，因尚未達雇用他人之營運規模，故須親
    自送貨給客人及和客人接洽，出入都是開車往來，因此異議
    人必須持有駕照，為此就「吊銷駕照，永久禁考」之處分聲
    明異議，請求撤銷該部分之處分等語。
四、按汽車駕駛人，駕駛汽車經測試檢定有酒精濃度超過規定標
    準者，處一萬五千元以上六萬元以下罰鍰，並當場移置保管
    該汽車及吊扣其駕駛執照一年；因而肇事致人受傷者，並吊
    扣其駕駛執照二年；致人重傷或死亡者，吊銷其駕駛執照，
    並不得再考領。又汽車駕駛人，曾依第三十五條第一項規定
    吊銷駕駛執照者，終身不得考領駕駛執照；汽車駕駛人，有
    第三十五條第一項規定之情形者，應接受道路交通安全講習
    ，道路交通管理處罰條例第三十五條第一項第一款、第二十
    四條第一項第二款分別定有明文。又符合特定條件，得於下
    列各款所定期間後，向公路主管機關申請考領駕駛執照：一
    、肇事致人死亡案件，受處分人經吊銷駕駛執照處分執行已
    逾十二年，道路交通管理處罰條例第六十七條第一項但書及
    第六十七條之一定有明文，是立法者已為衡平考量，使受處
    分人仍有重新考領駕照之機會。次按司法院大法官解釋字第
    五百三十一號解釋，認為道路交通管理處罰條例中吊銷駕駛
    執照，且終身不得考領之規定，其目的在增進行車安全，保
    護他人權益，以維護社會秩序，與憲法第二十三條並無牴觸
    。該號解釋中亦謂吊銷其駕駛執照後，對於吊銷駕駛執照之
    人已有回復適應社會能力或改善可能之具體事實者，是否應
    提供於一定條件或相當年限後，予重新考領駕駛執照之機會
    ，有關機關應就相關規定一併儘速檢討，使其更符合憲法保
    障人民權益之意旨；亦即若相關規定有使受處分人於具備回
    復適應社會能力或改善可能之具體事實時，提供於一定條件
    或相當年限後，重新考領駕駛執照之機會，即符合憲法保障
    人民權益之意旨。
五、經查：
  (一)抗告人於九十七年一月二十一日二十一時八分許，駕駛車牌
    號碼2937－GK號自用小客車搭載配偶施淑霞、女兒陳子濰、
    陳子聿，行經臺南縣麻豆鎮縣二十四點四公里處時
    ，因自原車道右側超越前車欲再向左變換車道時，失控撞擊
    路旁電線桿肇事，致異議人本人受有左側肱骨開放性骨折、
    左胸挫傷等傷害、配偶施淑霞受有左側肋骨骨折併血胸、脾
    臟破裂、肝臟撕裂傷、骨盆骨折等傷害、女兒陳子聿受有頭
    部撞傷及顱內出血等傷害。陳子聿於九十七年一月二十三日
    十六時六分許仍不治身亡。及抗告人肇事時血液中所含之酒
    精濃度為130MG/DL（換算吐氣中所含酒精濃度為0.65MG/L）
    之事實，為抗告人所坦認在卷，並有臺南縣警察局九十七年
    三月二日南縣警交字第M00000000號舉發違反道路交通管理
    事件通知單一紙、麻豆新樓醫院臨床檢驗科一般生化檢驗單
    一張、臺灣臺南地方法院檢察署檢察官九十七年五月十七日
    、九十七年度偵字第六八八四號、第七四一○號緩起訴處分
    書各一份，及原處分機關九十八年七月十日麻監裁罰字第裁
    75－M00000000號裁決書一份等在卷可稽（原審卷第八頁、
    第十頁、第十一至十五頁），是抗告人於前揭時、地之違規
    行為，堪以認定。
  (二)抗告意旨雖主張參諸大法官會議解釋（即釋字第五三一號解
    釋）之意旨，認吊銷駕駛執照，且終身不得考照之處罰規定
    ，並非妥適，原裁定內容有違反該解釋意旨之情形，原處分
    機關應以公平客觀之立場，審酌是否手段必要及限制妥當性
    ，及憲法比例原則云云。惟上開解釋並未認定道路交通管理
    處罰條例有關吊銷駕駛執照，且終身不得考照之處罰規定違
    憲。且依該號解釋意旨，若賦予違規行為人於一定條件或相
    當年限後，有重新考領駕駛執照之機會，即符合憲法保障人
    民權益之意旨。準此，抗告人違反道路交通管理處罰條例第
    三十五條第一項第一款之規定，裁罰機關固得依同條例第六
    十七條第一項前段裁處「吊銷駕駛執照，永久禁考」之處分
    ，惟事後受處分人如符合同法第六十七條第一項但書、第六
    十七條之一第一項規定之特定條件時，即可向公路主管機關
    申請考領駕駛執照，顯已賦予抗告人一定期間屆滿後再次考
    照之機會。故本件原裁定所引用之上開道路交通管理處罰條
    例相關規定，並無違憲疑慮。再者，上開規定並未賦予執法
    機關裁量之權限，是以原裁定認為吊銷駕駛執照並終身禁考
    之規範，係立法者為加強道路交通管理，維護交通秩序，確
    保交通安全，嚇阻及避免酒醉駕車違規行為發生所制定之處
    罰條文，遇有酒後駕車肇事致人於死之違規行為，即賦予執
    法機關吊銷違規行為人之駕駛執照並終身禁考之權力，此亦
    為執法機關之義務，亦即在前述酒後駕車肇事致人於死之情
    況下，執法機關對該違規行為人即必須為吊銷駕駛執照並終
    身禁考之處分，並無任何裁量空間，而駁回抗告人於原審聲
    明異議，並無違誤之處。
  (三)綜上所述，原裁定駁回抗告人之異議，維持原處分機關就異
    議人所處吊銷駕駛執照，永久禁考之行政裁罰，於法核無不
    當，抗告人本件抗告並無理由，應予駁回。
六、據上論斷，應依道路交通案件處理辦法第二十六條，刑事訴
    訟法第四百十二條，裁定如主文。
中    華    民    國    98    年    10    月    8     日
                  刑事第六庭    審判長法  官    董武全
                                      法  官    林英志
                                      法  官    沈揚仁
以上正本證明與原本無異。
不得再抗告。
                                      書記官    廖文靜
中    華    民    國    98    年    10    月    9     日


司法院資訊處製作；財團法人民間司法改革基金會備份。
